【裁判字號】    98,易,149
【裁判日期】    980814
【裁判案由】    妨害名譽
【裁判全文】
臺灣士林地方法院刑事判決               98年度易字第149號
    公  訴  人  臺灣士林地方法院檢察署檢察官
    被      告  甲○○○
上列被告因妨害名譽案件，經檢察官提起公訴（98年度偵字第12
31號），本院判決如下：
    主  文
甲○○○公然侮辱人，處拘役參拾日，如易科罰金，以新臺幣壹
仟元折算壹日。
    事  實
一、甲○○○前因告訴丙○○涉嫌背信，經臺灣士林地方法院檢
    察署檢察官以97年度偵字第12208 號案件偵查，並傳喚甲○○○及該案證人乙○○於民國97年10月3 日上午10時50分到
    庭訊問，甲○○○因乙○○所為證言對其不利而心生不滿，
    竟於同日上午11時20分許庭訊結束後，基於公然侮辱之犯意
    ，尾隨乙○○、丙○○，而在公眾得出入之該檢察署大廳及
    大門口，即不特定人所得共見共聞之處所，以「強盜、土匪
    、下三濫、惡人」等語辱罵乙○○，足以貶損乙○○之人格
    。
二、案經乙○○訴由臺灣士林地方法院檢察署檢察官偵查起訴。
    理  由
一、訊據被告甲○○○矢口否認有何公然侮辱犯行，辯稱：當初
    伊跟丙○○簽代標契約，乙○○是丙○○的老闆，伊委託的
    錢都已經結清了，但他們還跟伊要錢，向伊拿印鑑證明也是
    騙伊的；當天出來，丙○○走在前面，乙○○跟伊走在一起
    ，伊是在跟乙○○抱怨丙○○怎麼這麼土匪，伊之所以講土
    匪是因為當初講好的費用是全部包含在裡面，伊認為伊有講
    「土匪」的正當理由云云。
二、經查：
(一)、本件當事人對於本判決認定事實所引用之證據資料，於本院
    審理期日調查證據時均陳明同意引用為本案證據（見本院97
    年7 月15日審理筆錄），本院審酌該等言詞供述及書面作成
    時之情況認為適當，依刑事訴訟法第159 條之5 之規定，均
    有證據能力，合先敘明。
(二)、如事實欄所述，被告甲○○○前因告訴丙○○涉嫌背信等案
    件，經臺灣士林地方法院檢察署檢察官以97年度偵字第1220
    8 號案件偵查，並傳喚甲○○○及乙○○於97年10月3 日上
    午10時50分到庭訊問，甲○○○因不滿乙○○所為之證言對
    其不利，竟於同日上午11時20分許庭訊結束後，在公眾得出
    入之該檢察署大廳及大門口，以強盜、土匪、下三濫、惡人
    等語辱罵乙○○之事實，業據證人即告訴人乙○○於審理中
    證稱：97年10月3 日當天伊有就甲○○○告伊公司員工丙○○背信案件到地檢署作證，伊在偵查庭講的甲○○○認為對
    她不利，當庭就表達不滿，開完庭後，伊與丙○○同行，還
    沒有步出地檢署大門時，甲○○○就以國台語夾雜一直在罵
    強盜、土匪、下三濫、惡人，出了地檢署大門，伊與丙○○
    並肩要走去牽車，甲○○○在伊等後方還是一直罵這些話，
    且都沒有提到代標契約之事；甲○○○在辱罵過程中，伊與
    丙○○都有轉身回頭看，甲○○○的臉是正對著伊等罵，伊
    等還有跟她說：妳再罵，但甲○○○還是對著伊等一直罵；
    因為甲○○○相關的訴訟案件很多，之前開其他案件遇到甲○○○時她也是一樣，伊都沒有提出告訴，但97年10月3日
    那天伊實在受不了，而且就在地檢署門口，所以伊就叫甲○○○一起回地檢署，對甲○○○提出本件告訴，當天丙○○
    有事要先走，所以他沒有對甲○○○提出告訴等語（見本院
    98年7 月15日審理筆錄），核與證人丙○○於偵查及審理中
    證稱：97年10月3 日早上，乙○○有因甲○○○告伊的案件
    到地檢署作證，甲○○○認為乙○○講的不正確，當庭就表
    示不滿，開完庭後伊與乙○○走在一起，甲○○○跟著伊等
    ，在地檢署大廳時甲○○○就有罵伊等強盜、土匪、下三濫
    、惡人，步出地檢署後甲○○○還有一直再罵，乙○○受不
    了，就要求甲○○○一起到法警室，後來伊有事就先走等語
    （見97年12月26日偵查筆錄、98年7 月15日審理筆錄）相符
    ，且有卷附臺灣士林地方法院檢察署97年度偵字第12208 號
    不起訴處分書（見本院審理卷）可稽，事證明確；
(二)、至被告辯稱：案發當天伊與乙○○走在一起，伊是跟乙○○
    抱怨丙○○怎麼這麼土匪；伊認為伊有講「土匪」的正當理
    由云云。惟查：１、本件被告於審理中原供稱：案發當天伊
    有罵乙○○「土匪」（見本院98年4 月24日準備程序筆錄）
    ，嗣始改稱：伊是針對丙○○罵「土匪」云云（見本院98年
    7 月15日審理筆錄），所供已有不一；且查案發當天庭訊結
    束後，乙○○係與丙○○同行，並未與被告同行等情，業據
    前揭證人乙○○、丙○○證述明確，被告辯稱與乙○○同行
    途中向乙○○抱怨丙○○土匪等語，而非針對乙○○云云，
    洵無可採；２、又被告前於97年3 月間，委託從事不動產銷
    售及法拍屋代拍仲介業務之「臺灣石神井不動產物業開發股
    份有限公司」代理標購臺北市北投區○○○路○ 段18號房地
    ，惟嗣因甲○○○是否欠繳服務費及代書費等費用、上開公
    司得否行使留置權扣留所有權狀、是否已返還印鑑證明等迭
    起爭執，被告與上開公司職員丙○○及負責人乙○○間有多
    起民、刑事案件爭訟等情，有卷附專任委託代標契約書、乙○○地政士事務所費用收據明細表、本院民事執行處拍賣公
    告、臺灣士林地方法院檢察署98年度偵字第2753號、97年度
    偵字第15029 號、98年度偵字第4719號不起訴處分書等件（
    以上均見本院審理卷）可考，被告就其與丙○○、乙○○間
    關於該代標契約所生之相關糾紛，本應循正當法定途徑解決
    ，而非得在公開場合咨意謾罵，貶損他人之人格；況依證人
    乙○○前述證稱：被告辱罵強盜、土匪、下三濫、惡人等語
    時，並未提及有關代標契約之事，則在場其他不特定多數人
    既未能明瞭雙方間有何紛爭，尤將因被告對於乙○○之辱罵
    ，而影響對乙○○之評價甚明，難認被告有何辱罵告訴人之
    正當理由。被告所辯均無可採，不足影響本院前揭認定之犯
    罪事實。
(三)、綜上，被告公然侮辱之犯行堪以認定，應依法論科。
二、核被告所為，係犯刑法第309 條第1 項之公然侮辱罪。被告
    在臺灣士林地方法院檢察署大廳及大門口，以「強盜、土匪
    、下三濫、惡人」等不雅言詞辱罵告訴人乙○○，係基於公
    然侮辱犯意下所為之接續行為，應僅論以一罪。爰審酌被告
    咨意謾罵他人，貶抑他人之人格，並無足取，且於犯罪後否
    認犯行，未見悔意，迄未與告訴人達成和解，暨其犯罪之動
    機、目的、手段、生活狀況、品行、智識程度等一切情狀，
    量處如主文所示之刑，並諭知易科罰金之折算標準，以資懲
    戒。
據上論斷，應依刑事訴訟法第284 條之1 、第299 條第1 項前段
，刑法第309 條第1 項、第41條第1 項前段，刑法施行法第1 條
之1 ，判決如主文。
本案經檢察官張紜瑋到庭執行職務
中    華    民    國    98    年    8     月    14    日
                      刑事第五庭  法  官  孫  曉  青
上正本證明與原本無異。
如不服本判決應於送達後10日內向本院提出上訴狀。
                                  書記官  李  佳  穎
中    華    民    國    98    年    8     月    14    日
附錄本案論罪科刑法條全文
中華民國刑法第309 條
公然侮辱人者，處拘役或300 元以下罰金。
以強暴犯前項之罪者，處1 年以下有期徒刑、拘役或500 元以下
罰金。


司法院資訊處製作；財團法人民間司法改革基金會備份。
